【裁判字號】    95,訴,830
【裁判日期】    950711
【裁判案由】    偽證等
【裁判全文】
臺灣臺中地方法院刑事判決               95年度訴字第830號
公  訴  人  台灣台中地方法院檢察署檢察官
被      告  己○○
選任辯護人  劉家驥律師
被      告  丙○○
上列被告因偽證等案件，經檢察官提起公訴（95年度偵續字第三
號、九十五年度偵字第二八八九號），本院判決如下：
    主    文
己○○共同意圖為自己不法之所有，以恐嚇使人將本人之物交付
，處有期徒刑陸月，如易科罰金，以銀元參佰元即新台幣玖佰元
折算壹日。
丙○○於檢察官偵查時，證人於案情有重要關係之事項，供前具
結，而為虛偽陳述，處有期徒刑伍月，緩刑貳年。
    犯罪事實
一、己○○因其所有靠行在丁○○經營之厚旺交通事業有限公司
    之ＨＲ－６４８號營業曳引車，遭該公司向日盛國際租賃股
    份有限公司貸款，尚餘新台幣（下同）六十七萬元迄未清償
    ，屢催丁○○及其兄劉華詠處理，丁○○、劉華詠置之不理
    ，而認權益受損，竟與「李志緯」等數名不詳姓名成年男子
    基於意圖為自己不法之所有及強制之犯意聯絡，委由「李志
    緯」等數名不詳姓名成年男子先於民國九十四年五月九日十
    三時五十分許，利用丁○○駕駛乙○○之公司所有６７１－
    ＧＤ號曳引車，至台中市○○○路二六號維他露食品股份有
    限公司卸下紙箱後，開往台中市○○○路某便利商店前下車
    購物，而車內仍放置約二十件電器用品之機會，要求丁○○
    處理上開債務，並揚言如今日不處理完畢，人車不能離開，
    丁○○不得已，以電話與乙○○聯絡，告知乙○○其現在台
    中市○○○路，己○○之朋友要求其處理上開債務，如不處
    理，人車不能離開，嗣並請乙○○至其購物附近之「戊○○
    海產店」處理。乙○○接獲丁○○之電話後，知當時適與其
    同在維他露食品股份有限公司之丙○○認識己○○，遂告知
    丙○○上情，要求丙○○與其前往處理，並詢問丙○○得知
    己○○之聯絡電話，撥打電話詢問己○○為何扣留其司機及
    貨物，因己○○未回答，乙○○乃邀己○○前往「戊○○海
    產店」。惟「李志緯」等人未待乙○○到達，即於同日十五
    時四十分許，指示丁○○將該６７１－ＧＬ號曳引車之子車
    分離，由其中二人強行坐上該曳引車，另一輛自小客車在後
    隨行之脅迫方式，要求丁○○將該未掛子車之曳引車駛離現
    場，環繞台中市區，最後停在台中市○○○○道路旁之環中
    路，且要求丁○○不得接聽電話。乙○○到達後，見該子車
    停在「戊○○海產店」對面，未見該曳引車及丁○○，遂要
    求己○○、丙○○聯絡對方，然僅有「李志緯」等四名不詳
    姓名成年男子搭乘一輛自小客車返回，乃聽從丙○○建議，
    與己○○及「李志緯」等四名不詳姓名成年男子同至「戊○○海產店」內，繼續商討丁○○與己○○間之前開債務糾紛
    ，商討過程中，「李志緯」等人即向乙○○恐嚇稱今日如未
    清償債務，丁○○及該６７１－ＧＬ號曳引車不會回來等語
    ，乙○○顧及該曳引車上尚有電器用品，深怕受有損失，而
    心生畏怖，不得已簽發附表編號１、２所示面額各為三十七
    萬元、三十萬元之支票二張交予己○○後，丁○○即駕駛該
    ６７１號－ＧＬ號曳引車返回。但「李志緯」等人復要求乙○○支付利息，並由其中一人將該６７１－ＧＬ號曳引車開
    往「戊○○海產店」對面停放，乙○○不得已再簽發附表編
    號３至８所示面額各為七萬二千元之支票六張交予己○○，
    由「李志緯」出具收受附表所示支票之收據予乙○○，「李
    志緯」等人始將該６７１－ＧＬ號曳引車交還乙○○。其後
    另由乙○○之父出面交付六十七萬元予己○○，取回附表所
    示之支票。
二、丙○○明知其到達「戊○○海產店」時，僅該６７１－ＧＬ
    號曳引車之子車停在「戊○○海產店」對面，從該子車外觀
    無從認知車內有無貨物，且「李志緯」等人確有在「戊○○
    海產店」內恐嚇乙○○稱今日如未清償債務，丁○○及該６
    ７１－ＧＬ號曳引車不會回來等語，及乙○○簽發附表所示
    支票時，丁○○並未在「戊○○海產店」內，竟於九十四年
    八月三十一日九時十二分許及九十五年二月二十一日十六時
    三十五分許，台灣台中地方法院檢察署檢察官偵查中，供前
    具結證稱「（問：到了海產店你看到何情形？）我看見己○○、丁○○及李志緯，其他是我不認識之人」、「（問：你
    在場時是否看見其他人對告訴人或丁○○有恐嚇或控制行動
    自由的言行？）沒有」，及「（問：債務協商時，丁○○有
    在現場嗎？６７１－ＧＤ號營大貨車當時停在那裡？車上裝
    有一百餘萬貨物？為什麼會停在海產店對面？）有。停在海
    產店對面。沒有，是空車。我不知道車子會停在海產店對面
    」等語，對於案情有重要關係之事項，為虛偽之陳述。
二、案經乙○○訴由台中市警察局第六分局報請台灣台中地方法
    院檢察署檢察官偵查，及該署檢察官自動檢舉簽分起訴。
    理    由
一、訊據被告己○○否認恐嚇取財及強制犯行；被告丙○○亦否
    認偽證犯行。被告己○○辯稱伊並未聯絡及恐嚇乙○○，要
    求乙○○簽發附表所示八張支票，乙○○係丁○○以電話叫
    來，自己願意簽發支票給伊，但由伊朋友「李志緯」出具收
    據，是乙○○打電話給伊，說他們在「戊○○海產店」處理
    債務，叫伊過去，伊才過去，之前伊曾向「李志緯」說注意
    丁○○開的車子，要丁○○與伊處理債務，當天丁○○曾開
    車至維他露股份有限公司卸貨，伊正好在該公司外面，丁○○卸貨後車內已無貨物云云；被告丙○○辯稱當天是乙○○
    要求伊同至「戊○○海產店」，幫忙處理己○○與丁○○之
    債務糾紛，伊到達海產店時，看見丁○○在對面車道，後來
    將車子開走，半小時後又回來，進入海產店，由伊、丁○○
    、己○○、乙○○、李志緯及丁○○車上下來之二人，共同
    處理債務，乙○○自願幫丁○○還債，簽發附表所示之支票
    ，己○○、李志緯並未恐嚇乙○○，伊於偵查中所述均實在
    云云。惟查上揭犯罪事實，業據告訴人即證人乙○○、被害
    人即證人劉華瑋指述綦詳。證人乙○○在本院審理時具結證
    稱伊司機丁○○於案發前一晚，先到台北載家電，第二天直
    接載家電至高雄，並在高雄載運部分退貨家電及空紙箱，返
    回台中市工業區維他露食品股份有限公司卸下全部空紙箱，
    車上剩下退貨家電，當日下午一點多，丁○○打電話給伊說
    要北上，過一會兒又打電話給伊說很多人圍住他，要他處理
    事情，他不能上車，伊自己有工作要做，叫丁○○看看到底
    什麼事情要處理，後來伊再打電話給丁○○問現在如何，丁○○說三點半以前如果未將錢匯入，車子及人、貨會不見，
    伊問何人，丁○○說是己○○，因己○○也在維他露食品股
    份有限公司跑貨，伊知丙○○認識己○○，當時丙○○剛好
    在維他露食品股份有限公司，伊即問丙○○，己○○為何押
    伊司機及貨，要求丙○○與伊前去看看，並向丙○○要己○○電話，直接打電話給己○○，問己○○為何押伊司機及貨
    ，己○○未回答，因丁○○在電話中曾向伊說他在「戊○○
    海產店」那邊，伊遂邀己○○至「戊○○海產店」那邊看情
    況如何，己○○自行前往，伊則載丙○○過去，途中伊打電
    話給丁○○，丁○○告知他人及車已開走，不在「戊○○海
    產店」那邊，伊並聽到旁邊有人告訴丁○○不要接電話，丁○○即未繼續與伊通話，伊請丙○○要求對方將車開回，丙○○有打電話給對方，後來伊至現場，沒有看到車頭及第一
    節車，只見第二節車停在「戊○○海產店」對面，伊又要求
    己○○、丙○○將人車送回，但人車一直沒有回來，僅對方
    開一輛車過來，並下來四人，丙○○建議至「戊○○海產店
    」商談，剛下車其中一人告訴伊，將錢還來否則人車不會回
    來，伊向對方表示身上有支票，對方即要求伊簽發附表編號
    １、２所示面額各三十七萬元及三十萬元之支票，但尚未蓋
    印，伊希望人車先回來，並繼續與丁○○聯絡，丁○○未接
    聽，對方叫伊不要再打，丁○○不會接聽，蓋妥印章人車即
    回來，伊還聽到對方打電話表示將車開遠一點，伊只好蓋章
    交給對方，蓋章後該曳引車即回來，後面跟隨一輛小客車，
    部分人進入海產店，部分人在外面，伊要求對方叫丁○○下
    來，對方稱沒有那麼簡單，不用利息嗎？又叫自己人將該曳
    引車開到海產店對面，並要求伊簽發利息，伊問己○○這樣
    可以麼？己○○未說話，對方向己○○說你開委託書給我了
    ，還要講什麼，對方一直要伊簽發支票，旁邊圍很多人，伊
    害怕又再簽發附表編號３至８所示面額各七萬二千元之支票
    ，並蓋好章，對方即將第一、二節車接好，由丁○○開過來
    ，伊確認丁○○未受傷，貨也在車上，車未損壞，才將附表
    編號３至８所示之支票交給對方，要求對方出具憑證，對方
    稱不會寫，伊就自己書寫交對方簽，且要求丙○○擔任見證
    人，丙○○拒絕，伊再要求己○○擔任見證人等語；證人丁○○在本院審理時具結證稱當日下午一點多，伊在維他露食
    品股份有限公司卸下紙箱，車上還有約二十件家電用品，之
    後在台中市○○○路停車購物，四、五名伊不認識之人上前
    對伊說有事情要與伊商量，並問伊是否認識己○○，伊說認
    識，又問伊是否知道ＨＲ－６４８號曳引車，伊說知道，因
    伊與己○○就該曳引車存有債務糾紛，對方要求伊清償該曳
    引車貸款，伊打電話向日盛國際租賃股份有限公司詢問，得
    知該曳引車尚有六十七萬元未清償，對方要求伊今日處理，
    如今日不處理，人車不能離去，伊心裡害怕，最後找伊老闆
    乙○○，向乙○○說伊現在工業一路，己○○之朋友要伊處
    理車子貸款事，如不處理，人車不能離開，乙○○告之其現
    有事情，會找朋友幫忙，對方揚言如三點半沒有匯款，將帶
    人車離開，伊又打電話給乙○○，請乙○○至「戊○○海產
    店」處理，乙○○未到達前，對方即指示伊將曳引車子車分
    開，將子車放置「戊○○海產店」對面，該曳引車二車均放
    有電器，但因係密閉式，從外觀看不出來，後來二人上該曳
    引車，要求伊離開現場，後面跟隨一輛自小客車，車上之人
    告訴伊，伊老闆娘在幫忙處理事情，要求伊不要接聽電話，
    伊心裡害怕，即依其指示開車，開往台中市區繞行一圈，最
    後停在中彰快速道路旁之環中路，伊記得是在三點四十分許
    分解子車離開，繞行市區及等候時間約一個半小時，後來對
    方告訴伊可以接聽電話，且叫伊將曳引車開回「戊○○海產
    店」那邊，叫伊在車上等，等約半小時，對方即自海產店出
    來叫伊下車連接子車，接好後又叫伊進海產店，伊在海產店
    看見己○○、丙○○、乙○○，還有另二人坐著，其他還有
    五、六人走來走去，看起來約二十餘歲，伊進入海產店時，
    有看見乙○○在支票上蓋章，並將支票交給對方，當場書寫
    收據，交對方簽名、捺指印，己○○曾說事情那麼久都沒有
    處理，所以找朋友來處理，且伊下車購物時，對方有拿委託
    書給伊看，委託書上有伊及己○○姓名、車號、車行名稱，
    伊亦曾向對方表示車子非伊所有，係乙○○所有，對方說不
    管車子是你的還是張小姐的都要拿錢來處理等語。二人所供
    大致相符，復有「李志緯」所出具，收受附表所示支票八張
    ，被告己○○擔任見證人之收據影本（出具人真實姓名是否
    係李志緯，並無其他任何資料供核）、附表所示支票、票根
    影本、檢察官訊問筆錄、證人結文，及告訴人乙○○所有0
    000000000號行動電話通聯紀錄影本在卷可稽。且
    上揭貸款債務，既係存在被告己○○及丁○○之間，與告訴
    人乙○○無關，苟告訴人乙○○未受恐嚇，衡諸常理，其焉
    會自願連同「李志緯」等人所稱之利息，簽發附表所示支票
    交付被告己○○？益可徵告訴人乙○○之指述非虛。被告己○○將其與丁○○間之前開債務糾紛，委由「李志緯」等數
    名不詳姓名成年男子處理，並於該數名不詳姓名成年男子指
    示丁○○將該６７１－ＧＬ號曳引車之子車分離，其中二人
    強行坐上該曳引車，另一輛自小客車在後隨行之脅迫方式，
    要求丁○○將該未掛子車之曳引車駛離現場之後，親至「戊○○海產店」，與乙○○商討前開債務，商討過程中，復由
    「李志緯」等人向乙○○恐嚇稱今日如未清償債務，丁○○
    及該６７１－ＧＬ號曳引車不會回來等語，且收受乙○○所
    簽發如附表所示之八張支票，自與「李志緯」等人間互有犯
    意之聯絡，並有共同實施犯罪行為之情形。另被告丙○○於
    商討前開債務過程中，自始至終在場，明知其到達「戊○○
    海產店」時，僅該６７１－ＧＬ號曳引車之子車停在「戊○○海產店」對面，從該子車外觀無從認知車內有無貨物，且
    「李志緯」等人確有在「戊○○海產店」內恐嚇乙○○稱今
    日如未清償債務，丁○○及該６７１－ＧＬ號曳引車不會回
    來等語，及乙○○簽發附表所示支票時，丁○○並未在「戊○○海產店」內，竟於台灣台中地方法院檢察署檢察官偵查
    中，就案情有重要關係之事項，供前具結，而為上揭虛偽之
    陳述，亦有偽證之犯意。本件事證明確，被告己○○、丙○○所辯無非飾卸之詞，不足採信，其等犯行均堪認定。
二、核被告己○○所為，係犯刑法第三百四十六條第一項之恐嚇
    取財罪（此部分檢察官認係成立同條第三項之恐嚇取財未遂
    罪，尚有未洽）及同法第三百零四條第一項之強制罪；被告
    丙○○係犯同法第一百六十八條之偽證罪。被告己○○與「
    李志緯」等數名不詳姓名成年男子間，有犯意聯絡及行為分
    擔，為共同正犯。且所犯前述二罪間，有方法結果之牽連關
    係，應從一重之恐嚇取財罪處斷。被告己○○行為後，刑法
    第五十五條「一行為而觸犯數罪名，或犯一罪而其方法或結
    果之行為犯他罪名者，從一重處斷」之規定，業經總統於九
    十四年二月二日公布修正為「一行為而觸犯數罪名者，從一
    重處斷。但不得科以較輕罪名所定最輕本刑以下之刑」（即
    刪除有關牽連犯從一重處斷之規定）。另同法第二十八條「
    二人以上共同實施犯罪之行為者，皆為正犯」之規定，亦修
    正為「二人以上共同實行犯罪之行為者，皆為正犯」，並自
    九十五年七月一日施行。即刑法第五十五條有關牽連犯從一
    重處斷之規定刪除後，原規定之犯一罪而其方法或結果之行
    為犯他罪名者，應按數罪併罰之原則論處，依修正施行後刑
    法第二條第一項「行為後法律有變更者，適用行為時之法律
    。但行為後之法律有利於行為人者，適用最有利於行為人之
    法律」之規定，比較刪除前後刑法第五十五條有關牽連犯之
    規定，刪除後之規定，並未較有利於被告己○○，故本件應
    適用被告己○○行為時即刪除前刑法第五十五條有關牽連犯
    之規定予以論處。另比較修正前後刑法第二十八條之規定，
    修正後之規定仍未較有利於被告己○○，依修正施行後刑法
    第二條第一項之規定，此部分亦應適用被告己○○行為時即
    修正前刑法第二十八條規定予以處斷。爰分別審酌被告己○○並無前科紀錄，被告丙○○除曾因偽造文書案件，經台灣
    彰化地方法院判處有期徒刑三月，緩刑二年，於八十九年一
    月四日確定外，亦無其他前科紀錄，被告己○○係因其所有
    靠行在丁○○經營之厚旺交通事業有限公司之ＨＲ－６４８
    號營業曳引車，遭該公司向日盛國際租賃股份有限公司貸款
    ，尚有六十七萬元迄未清償，認權益受損，始以前述手段催
    逼處理該債務，情節尚非嚴重，被告丙○○於檢察官偵查時
    ，證人於案情有重要關係之事項，供前具結，而為虛偽陳述
    ，妨害偵查之進行，及其等犯罪動機、目的、手段、所生危
    害、犯罪後態度等一切情狀，各處以如主文所示之刑，被告
    己○○部分並諭知易科罰金之折算標準。末查被告丙○○未
    曾受有期徒刑以上刑之宣告，有台灣高等法院被告前案紀錄
    表足憑（被告丙○○雖曾因偽造文書案件，經台灣彰化地方
    法院判處有期徒刑三月，緩刑二年，於八十九年一月四日確
    定，但緩刑期滿，緩刑之宣告未經撤銷，其刑之宣告失其效
    力），因一時失慮致觸刑章，經此次科刑，當知所警惕，而
    無再犯之虞，本院認所宣告之刑，以暫不執行為適當，併予
    宣告緩刑二年，以啟自新。又被告己○○行為後，刑法第四
    十一條第一項前段有關易科罰金折算之標準，業經總統於九
    十四年二月二日公布修正，自九十五年七月一日施行，由「
    得以一元以上三元以下折算一日，易科罰金」，並適用修正
    前罰金罰鍰提高標準條例第二條（現已刪除）之規定，提高
    為「得以新台幣一千元、二千元或三千元折算一日，易科罰
    金」，且刪除「因身體、教育、職業、家庭之關係或其他正
    當事由，執行顯有困難者」之條件，依修正施行後刑法第二
    條第一項「行為後法律有變更者，適用行為時之法律。但行
    為後之法律有利於行為人者，適用最有利於行為人之法律」
    之規定，比較修正前後刑法第四十一條第一項前段之規定，
    修正後刑法第四十一條第一項前段之規定，並未較有利於被
    告，故本件應適用被告己○○行為時即修正前刑法第四十一
    條第一項前段之規定，諭知易科罰金之標準，即應以銀元三
    百元折算一日，經折算為新台幣後，應以新台幣九百元折算
    一日；另被告丙○○行為後，刑法第七十四條「受二年以下
    有期徒刑、拘役或罰金之宣告，而有左列情形之一，認為以
    暫不執行為適當者，得宣告二年以上五年以下之緩刑，其期
    間自裁判確定之日起算：一、未曾受有期徒刑以上刑之宣告
    者。二、前受有期徒刑以上刑之宣告，執行完畢或赦免後，
    五年以內未曾受有期徒刑以上刑之宣告者。」之規定，亦修
    正為「受二年以下有期徒刑、拘役或罰金之宣告，而有下列
    情形之一，認以暫不執行為適當者，得宣告二年以上五年以
    下之緩刑，其期間自裁判確定之日起算：一、未曾因故意犯
    罪受有期徒刑以上刑之宣告者。二、前因故意犯罪受有期徒
    刑以上刑之宣告，執行完畢或赦免後，五年以內未曾因故意
    犯罪受有期徒刑以上刑之宣告者。」，並增訂第二項至第五
    項之規定，比較修正前刑法第七十四條及修正後刑法第七十
    四條第一項之規定，修正後之規定亦未較有利於被告丙○○
    ，依修正施行後刑法第二條第一項之規定，被告丙○○應適
    用其行為時即修正前刑法第七十四條第一款之規定，諭知其
    緩刑之宣告，併予敘明。
據上論斷，應依刑事訴訟法第二百九十九條第一項前段，刑法第
二條第一項前段、第一百六十八條、第三百零四條第一項、第三
百四十六條第一項、修正前刑法第二十八條、第四十一條第一項
前段、第五十五條、第七十四條第一款，罰金罰鍰提高標準條例
第一條前段、修正前罰金罰鍰提高標準條例第二條，現行法規所
定貨幣單位折算新台幣條例第二條，判決如主文。
本案經檢察官甲○○到庭執行職務。
中    華    民    國    95    年     7    月    11    日
                  台灣台中地方法院刑事第八庭
                          審判長法  官  朱光國
                                法  官  洪俊誠
                                法  官  鍾堯航
上正本證明與原本無異。
如不服本判決，應於送達後十日內向本院提出上訴狀（須附繕本
），上訴於台灣高等法院台中分院。
                                書記官  葉泰濃
中    華    民    國    95    年     7    月    11    日
附表：
編號 發票人 付款人   發票日    支票號碼  金額（新台幣）
１   乙○○ 台灣中小 九十四年  ＡＴ１２  三十七萬元
            企業銀行 五月十日  ０６９６
            西屯分行           ３
２   乙○○ 台灣中小 九十四年  ＡＴ１２  三十萬元
            企業銀行 五月十日  ０６９６
            西屯分行           ４
３   乙○○ 台灣中小 九十四年  ＡＴ１２  七萬二千元
            企業銀行 五月三十  ０６９６
            西屯分行 日        ５
４   乙○○ 台灣中小 九十四年  ＡＴ１２  七萬二千元
            企業銀行 六月三十  ０６９６
            西屯分行 日        ６
５   乙○○ 台灣中小 九十四年  ＡＴ１２  七萬二千元
            企業銀行 七月三十  ０６９６
            西屯分行 日        ７
６   乙○○ 台灣中小 九十四年  ＡＴ１２  七萬二千元
            企業銀行 八月三十  ０６９６
            西屯分行 日        ８
７   乙○○ 台灣中小 九十四年  ＡＴ１２  七萬二千元
            企業銀行 九月三十  ０６９６
            西屯分行 日        ９
８   乙○○ 台灣中小 九十四年  ＡＴ１２  七萬二千元
            企業銀行 十月三十  ０６９７
            西屯分行 日        ０
附錄論罪科刑法條
刑法第一百六十八條：於執行審判職務之公署審判時或為檢察官
偵查時，證人、鑑定人、通譯於案情有重要關係之事項，供前或
供後具結，而為虛偽陳述者，處七年以下有期徒刑。
刑法第三百零四條第一項：以強暴、脅迫使人行無義務之事或妨
害人行使權利者，處三年以下有期徒刑、拘役或三百元以下罰金
。
刑法第三百四十六條第一項：
意圖為自己或第三人不法之所有，以恐嚇使人將本人或第三人之
物交付者，處六月以上三年以下有期徒刑，得併科一千元以下罰
金。


司法院資訊處製作；財團法人民間司法改革基金會備份。
